【裁判字號】    98,消債更,672
【裁判日期】    980731
【裁判案由】    聲請更生程序
【裁判全文】
臺灣高雄地方法院民事裁定           98年度消債更字第672號
    聲  請  人  甲○○
                            樓.
                            之.
上列當事人因消費者債務清理條例事件聲請更生，本院裁定如下
：
    主  文
聲請駁回。
聲請費用由聲請人負擔。
    理  由
一、聲請意旨略以：聲請人積欠如附表所示之債務，雖前曾於95
    年7 月20日與金融機構協商成立債務清償方案，惟因合作金
    庫及新光銀行之債務未參與協商，乃於消費者債務清理條例
    施行後，再向最大債權金融機構合作金庫請求協商而不成立
    ；聲請人任職龍泉榮民醫院每月平均薪資新臺幣（下同）
    58,746元，每月收入扣除個人必要生活費11,309元、其女扶
    養費11,309元及強制執行扣薪每月5,000 元、緊急救助貸款
    每月攤還7,046 元、公健保費2,396 、退撫金1,665 元、向
    友人貸款分期還款每月5,000 元後，尚不足4,171 元，無力
    支付協商金額8,872 元，並確實有不能清償債務或不能清償
    之虞，又聲請人所負無擔保或無優先權之債務總額並未逾1,
    200 萬元，復未經法院裁定開始清算程序或宣告破產，爰依
    法聲請更生等語。
二、按債務人不能清償債務或有不能清償之虞，且無擔保或無優
    先權之債務總額未逾新臺幣1,200 萬元者，於法院裁定開始
    清算程序或宣告破產前，得向法院聲請更生，消費者債務清
    理條例第3 條、第42條第1 項分別定有明文。又聲請更生或
    清算不合程式或不備其他要件者，法院應以裁定駁回之，但
    其情形可以補正者，法院應定期間先命補正，復為同條例第
    8 條所明定。
三、經查：聲請人主張其有如附表所示之債務，依消費者債務清
    理條例規定，向最大債權金融機構合作金庫申請協商而不成
    立等情，業據聲請人提出債權人清冊、財團法人金融聯合徵
    信中心當事人查詢個人資料（信用報告）回覆書、95、96年
    度綜合所得稅各類所得資料清單、財產歸屬資料清單、前置
    協商退件通知書等件為證，經核並無不符，堪信為真實。查
    聲請人陳報每月薪資收入為58,746元 (卷第5 頁)， 依其提
    出之96年度綜合所得稅各類所得資料清單所載所得608,007
    元，平均每月約50,667元，聲請人主張應認為真實。
四、聲請人主張每月支出扶養子女1 人及個人生活費、各項支出
    共需62,917元，惟聲請人並未提出全部基本生活開銷憑證，
    而聲請人既已欠債難還，有關個人日常生活所需費用，自應
    樽節開支，不得超越一般通常之人應有之享受，否則顯有失
    公允。本院認以內政部公告之98年度高雄市每人每月最低生
    活標準11,309元，在此範圍內始屬必要支出，超過部分不能
    認為屬必要支出，始屬公允，聲請人個人每月支出之基本生
    活費用即應以上開之11,309元計算較為合理；而聲請人主張
    與其離婚配偶各扶養1 女 (子)亦 為合理，是其主張扶養其
    女每月11,309元亦可認為必要支出；至聲請人主張之其餘支
    出除因擔任保證人遭每月扣薪5,000 元 (因聲請人就該筆債
    務未列入債權人清冊，至主張另筆向民間友人貸款部分，並
    未提出確有該部分債務及依約分期還款之證明，僅有聲請人
    簽發之本票，難認為必要支出)部 分可認為必要支出外、其
    餘部分包括房貸、急難貸款、各項保險費及退撫基金均不能
    認為係必要支出，否則對各債權人而言並不公平；合計聲請
    人每月必要支出為27,618元。
五、聲請人既主張其每月收入為58,746元，於扣除必要支出27,
    618 元後，每月尚有31,128元可供清償債務，以聲請人積欠
    如附表所示之總債務金額1,889,624 元，不計利息僅需約61
    月即可清償完畢，而聲請人現年約45歲，縱計加利息，亦非
    不能清償債務甚明；況聲請人之不動產現值僅公告現值合計
    為1,182,435 元，如自債務總額中予以扣除後，其債務僅餘
    707,189元，聲請人自更無不能清償之情事。
六、綜上所述，本件聲請人依現有收入，扣除生活支出後，並無
    無法清償債務之情，聲請人主張有無法清償之虞而聲請更生
    ，自屬無據，應屬聲請更生之要件不備且欠缺保護必要性，
    又無從補正，依首揭條文之意旨，自應駁回其更生之聲請。
七、依消費者債務清理條例第11條第1 項、第15條，民事訴訟法
    第95條、第78條，裁定如主文。
中    華    民    國    98    年    7     月    31    日
                  民事第四庭    法  官  林玉心
上為正本係照原本作成。
如對本裁定抗告，須於裁定送達後10日內向本院提出抗告狀。
中    華    民    國    98    年    7     月    31    日
                                書記官  林國龍
附表：
┌──┬────────────┬────────┬────────────┐
│編號│債權人                  │金額（新臺幣）  │  種        類          │
├──┼────────────┼────────┼────────────┤
│一  │合作金庫                │ 1,257,000元    │房貸                    │
├──┼────────────┼────────┼────────────┤
│二  │渣打銀行                │    72,718元    │信用卡                  │
├──┼────────────┼────────┼────────────┤
│三  │新光銀行                │     1,000元    │信用卡                  │
├──┼────────────┼────────┼────────────┤
│四  │聯邦銀行                │   116,765元    │信用卡                  │
├──┼────────────┼────────┼────────────┤
│五  │台新銀行                │   280,220元    │信用卡                  │
├──┼────────────┼────────┼────────────┤
│六  │中國信託銀行            │   162,921元    │信用卡                  │
├──┴────────────┴────────┴────────────┤
│ 合計                            1,889,624元                              │
│                                                                          │
└─────────────────────────────────────┘


司法院資訊處製作；財團法人民間司法改革基金會備份。
